臺灣高雄地方法院民事裁定
110年度消債職聲免字第212號
聲　請　人　洪瑞發　00000000000000000000000000000000000
00000000000000000000000000000000000000000000000000
代　理　人　吳武軒律師
相對人即債　國泰世華商業銀行股份有限公司
權人　　　　　　　　000000000000000000000000000000000000
法定代理人　郭明鑑　000000000000000000000000000000000000
代　理　人　蔡政宏　000000000000000000000000000000000000
相對人即債　聯邦商業銀行股份有限公司
權人　　　　　　　　000000000000000000000000000000000000
0000000000000000000000000000000000000000000000000000000
法定代理人　李憲章　000000000000000000000000000000000000
代　理　人　陳俊嘉　00000000000000000000000000000000000
相對人即債　遠東商業銀行股份有限公司
權人　　　　　　　　00000000000000000000000000000000000
00000000000000000000000000000000000000000000000000000000
法定代理人　周添財　000000000000000000000000000000000000
　　　　　　　　　　000000000000000000000000
　　　　　　　　　　000000000000000000000000000000000
相對人即債　台新商業銀行股份有限公司
權人　　　　　　　　000000000000000000000000000000000000
法定代理人　尚瑞強　00000000
　　　　　　　　　　000000000000000000000000
　　　　　　　　　　00000000
相對人即債　安泰商業銀行股份有限公司
權人　　　　　　　　000000000000000000000000000000000000
0000000000000000000000000000000000000000000000000000000
法定代理人　丁予康　000000000000000000000000000000000000
代　理　人　羅漢璇　000000000000000000000000000000000000
相對人即債　滙誠第一資產管理股份有限公司
權人　　　　　　　　000000000000000000000000000000000000
法定代理人　莊仲沼　000000000000000000000000000000000000
　　　　　　　　　　000000000000000000000000
　　　　　　　　　　00000000
相對人即債　良京實業股份有限公司
權人　　　　　　　　000000000000000000000000000000000000
法定代理人　平川秀一郎
　　　　　　　　　　000000000000000000000000000000000000
　　　　　　　　　　000000000000000000000000
　　　　　　　　　　00000000
相對人即債　滙誠第二資產管理股份有限公司
權人　　　　　　　　000000000000000000000000000000000000
法定代理人　莊仲沼　000000000000000000000000000000000000
　　　　　　　　　　000000000000000000000000
　　　　　　　　　　000000000000000000000000000000000000
相對人即債　元大國際資產管理股份有限公司
權人　　　　　　　　000000000000000000000000000000000000
法定代理人　宋耀明　000000000000000000000000000000000000
代　理　人　葉紹明　000000000000000000000000000000000000
上列聲請人即債務人因消費者債務清理事件聲請免責，本院裁定
如下：
    主  文
聲請人即債務人洪瑞發不予免責。
    理  由
一、本案基礎事實
　　查聲請人於民國109年11月17日聲請清算，經本院以109年度
    消債清字第318號裁定自110年4月27日開始清算程序，嗣因
    財產不敷清償相關債務及費用，本院乃於110年10月28日以1
    10年度司執消債清字第68號裁定終結清算程序確定，而普通
    債權人未同意免責。
二、本件經本院裁定終結清算程序確定，依消費者債務清理條例
    第132條、第133條、第134條之規定，本院應就聲請人是否
    應予免責（即無前開條例第133條、第134條規定之要件）進
    行審理，茲說明如下：
　㈠消債條例第133條前段
　1.本院裁定開始清算程序後，聲請人之財產及所得
　　⑴聲請人的財產
　　　查聲請人名下無財產，亦未領取社會補助、津貼等情，有
      稅務電子閘門財產所得調件明細表、低收入戶/中低收入
      戶/中低老年人生活津貼管理/身障者生活補助/單親家庭
      子女生活教育補助表、勞動部勞工保險局函、勞動部勞動
      力發展署高屏澎東分署函、高雄市政府都市發展局函在卷
      可資認定（見院卷第11-19頁、第46頁、第48頁、第53頁
      ）。
　　⑵聲請人之所得
　　　查聲請人自承仍從事擺攤販賣食品的工作，每月淨收入仍
      維持在新臺幣（下同）30896元左右等語（見院卷第47頁
      、第66-67頁）；基此自110年4月27日開始清算程序起至1
      10年12月31日年度終結止，以月為單位計算，聲請人所得
      總額為278064元（見院卷第63頁計算表）。
　2.本院裁定開始清算程序後，聲請人之支出
　　⑴依衛福部社會司公告110年度高雄市最低生活費為13341元
      ，依消債條例第64條之2第1項、第2項之規定，聲請人、
      受扶養者之最低生活費用應以前開高雄市每月最低生活費
      用金額1.2倍計算即16009元做為計算基準數額。又前開最
      低生活費已包含居住費用（所佔比例24.36%），扣除此部
      分費用後，110年度之最低生活費為12109元。　
　　⑵聲請人最低生活費
　　　查聲請人主張：其租屋與女兒同住，有房租支出，每月負
      擔女兒的扶養費6500元等情，業據聲請人陳明在卷；參酌
      前開說明，聲請人每月最低生活費即以前述金額16009元
      為計算基準。基此，堪認自110年4月27日開始清算程序起
      至110年12月31日年度終結止，以月為單位計算，聲請人
      支出最低生活費總額為144081元（見院卷第63頁計算表）
      。
　  ⑶扶養費部分
　　　查聲請人與前配偶王江秀育有1名子女洪○柔（90年11月生
      ，就學中），其名下無財產，亦未領取社會補助或津貼等
      情（見院卷第23-37頁、第46頁、第48頁、第53頁）；參
      酌前開說明，洪○柔每月最低生活費以16009元為計算基準
      ，再由聲請人與前配偶共同負擔，是以聲請人每月應負擔
      之扶養費為8005元，而聲請人主張之金額6500元，顯低於
      前開金額，應可採認；是以，自110年4月27日開始清算程
      序起至110年12月31日年度終結止，以月為單位計算，聲
      請人負擔之扶養費總額為58500元（見院卷第63頁計算表
      ）。
　3.本院裁定開始清算程序後，聲請人之所得餘額
　　依據上開證據，聲請人前開所得總額扣除個人最低生活費、
    子女扶養費各項總額後，尚有餘額75483元（見院卷第63頁
    計算表）。
　㈡消債條例第133條後段
　　聲請人於聲請清算前2年期間，可處分所得總額每月30896元
    ，扣除個人必要生活費16009元、子女扶養費6500元後，尚
    有餘額8387元等情，為聲請人所不爭執（見院卷第66頁），
    亦為本院109年度消債清字第318號裁定認定在案，則聲請人
    於聲請清算前2年期間所得餘額為201288元（計算式：8387×
    24=201288）；又普通債權人於清算程序中受償總額20062元
    乙節，亦有110年度司執消債清字第68號裁定、債權表、金
    額分配表、分配結果彙總表、債權人受償金額彙總表在卷可
    參（見院卷第2頁、司執消債清字卷第215-220頁、281-285
    頁）。可認聲請人於本院裁定開始清算程序後，其所得總額
    扣除個人最低生活費、子女扶養費各項總額後仍有餘額，且
    普通債權人受分配總額仍低於聲請清算前2年期間之可處分
    所得餘額，應已符合消債條例第133條所規定不免責事由。
  ㈢消債條例第134條部分
　　查聲請人於聲請清算前2年即107年起迄今，其無出國紀錄，
    有入出境查詢表在卷可參（見院卷第8頁）；又本院復查無
    聲請人有消債條例第134條所列其他各款應不免責事由，且
    債權人亦未提出聲請人有何符合消債條例第134條各款所規
    定之事證供本院參酌，故應認聲請人並無消債條例第134條
    所定不免責事由之存在。
　㈣消債條例第138條
　　本件債權發生原因為信用卡費、現金卡、小額信用貸款等情
    ，有債權表在卷可佐（見司執消債清卷第215-220頁），是
    以，本件債權非屬消債條例第138條所定事由，併予敘明。
三、綜上所述，聲請人既有消債條例第133 條不應免責之事由，
    復未經普通債權人全體同意其免責，揆諸首揭規定，本件聲
    請人應不免責，爰裁定如主文。
四、另債務人因消債條例第133 條之情形，受不免責之裁定確定
    後，繼續清償達該條規定之數額，且各普通債權人受償額均
    達其應受分配額時，依消債條例第141 條之規定，債務人得
    再聲請法院裁定免責。又法院為不免責之裁定確定後，債務
    人繼續清償債務，而各普通債權人受償額均達其債權額之20
    % 以上者，依消債條例第142 條規定，可再行聲請法院裁定
    免責，附此敘明。
中　　華　　民　　國　 111　　年　　2 　　月　　17　　日
              　　民事庭　　法　官　賴寶合
上為正本係照原本作成
如不服本裁定，應於裁定送達後10日內，以書狀向本院提出抗告
，並繳納抗告費新臺幣1千元
中　　華　　民　　國　 111　　年　　2 　　月　　17　　日
  　                        書記官　胡美儀
附錄
一、債務人繼續清償得聲請法院裁定免責之規定：
　　消費者債務清理條例第141條
　　債務人因第 133 條之情形，受不免責之裁定確定後，繼續
　　清償達該條規定之數額，且各普通債權人受償額均達其應受
　　分配額時，得聲請法院裁定免責。　　
    消費者債務清理條例第142條
　　法院為不免責或撤銷免責之裁定確定後，債務人繼續清償債
　　務，而各普通債權人受償額均達其債權額之 20% 以上者，
　　法院得依債務人之聲請裁定免責。
二、債務人嗣後聲請裁定免責時，須繼續清償各普通債權之最低
    應受分配額。